臺灣臺南地方法院民事判決
111年度訴字第1110號
原      告  裕富數位資融股份有限公司

法定代理人  許國興  
訴訟代理人  林偉民  

被      告  沈畇慈即沈品誼之繼承人


            沈進福即沈品誼之繼承人


上列當事人間請求給付買賣價金事件，經本院於民國111年10月1
2日言詞辯論終結，判決如下：
    主    　文
被告應於繼承被繼承人沈品誼之遺產範圍内，連帶給付原告新臺
幣陸拾壹萬壹仟貳佰捌拾元，及自民國一百一十一年四月九日起
至清償日止，按週年利率百分之十六計算之利息，暨違約金新臺
幣壹元。
原告其餘之訴駁回。
訴訟費用由被告於繼承被繼承人沈品誼之遺產範圍內連帶負擔。
    事實及理由
一、被告沈進福未於言詞辯論期日到場，核無民事訴訟法第386
    條各款所列情形，爰依原告聲請，由其一造辯論而為判決。
二、原告起訴主張：
　㈠被繼承人沈品誼向訴外人簽立買賣契約，分期總價共計新臺
    幣（下同）611,280元，並約定由原告向訴外人支付上開分
    期總價全額款項後，由沈品誼自民國111年4月8日起至115年
    3月8日止，每月一期，分48期攤還，每期繳款金額為12,735
    元，並簽訂「購物分期付款申請暨約定書」（下稱系爭契約
    ）為憑。詎本案自首期即未依約還款，至111年7月19日止尚
    積欠款項本金611,280元，及自111年4月9日起至清償日止，
    按週年利率16％計算之利息，暨按日息萬分之4.3計算之懲罰
    性違約金（下稱系爭債務）。
　㈡沈品誼已於111年4月10日死亡，被告為沈品誼之繼承人，且
    並未聲明拋棄繼承，應於繼承原債務人沈品誼之遺產範圍内
    ，就系爭債務負清償責任。依上開約定書第4條及第7條之約
    定，契約相對人如未按契約約定清償任一期之款項，應按年
    息20％計收遲延利息，暨每日按日息萬分之五計收違約金及
    催款手續費每次100元（即上述遲延費用）；另買方因死亡
    、經通知或催告，仍未繳付所應繳付款項達賣方所定應繳金
    額者，即喪失期限利益。為此，依民法第1148條規定、系爭
    契約約定、債權讓與等相關規定提起本訴。並聲明：被告應
    於繼承被繼承人沈品誼之遺產範圍内，連帶給付原告611,28
    0元，及自111年4月9日起至清償日止，按週年利率16％計算
    之遲延利息，暨按日息萬分之4.3計算之懲罰性違約金。
三、被告答辯：
　㈠被告沈畇慈部分：不知沈品誼有向原告借款一事，沈品誼過
    世後存簿之存款被告沈畇慈亦無領取。對原告主張沈品誼有
    向原告辦理分期借款，尚積欠原告所述之金額，以及被告為
    沈品誼之繼承人，應在繼承沈品誼遺產範圍內連帶負清償責
    任並無意見等語。
  ㈡被告沈進福均未於言詞辯論期日到場，亦未提出書狀作任何
    聲明或陳述。
四、得心證之理由：
  ㈠查原告主張之前開事實，業據提出系爭契約、還款明細表、
    家事事件公告查詢結果、沈品誼及被告戶籍謄本為證（本院
    卷第19頁至29頁），而被告沈畇慈對原告主張沈品誼有向原
    告辦理分期借款，尚積欠原告所述之金額，以及被告為沈品
    誼之繼承人，應在繼承沈品誼遺產範圍內連帶負清償責任等
    情已表示無意見等語（本院卷第80頁）；又被告沈進福對於
    原告主張之事實，已於相當時期受合法之通知，而於言詞辯
    論期日均未到場，亦未提出任何書狀或證據資料爭執前揭原
    告主張事實，依民事訴訟法第280條第3項前段準用同條第1
    項之規定，應視同自認。本院綜合上開證據調查結果，堪信
    原告之主張為真實。
  ㈡按繼承人自繼承開始時，除本法另有規定外，承受被繼承人
    財產上之一切權利義務；繼承人對於被繼承人之債務，以因
    繼承所得遺產為限，負連帶清償責任，同法第1148條第1項
    前段、第1153條第1項亦分別定有明文。沈品誼前向原告借
    款，尚積欠本金611,280元，及自111年4月9日起至清償日止
    ，按週年利率16％計算之利息，而沈品誼於111年4月10日死
    亡，其繼承人為被告2人，均未拋棄繼承等情，已如前述，
    從而，原告依前述法律規定、系爭契約約定及債權讓與之法
    律關係，請求被告於被繼承人沈品誼之遺產範圍內，連帶給
    付原告611,280元，及自111年4月9日起至清償日止，按週年
    利率16％計算之利息，為有理由，應予准許。
　㈢約定之違約金額過高者，法院得減至相當之數額，民法第252
    條定有明文，而約定之違約金是否過高，應就債務人若能如
    期履行債務時，債權人可得享受之一切利益為衡量標準，且
    法院酌減違約金至相當之數額，關於是否相當，須依一般客
    觀事實、社會經濟狀況及當事人所受損害情形，以為斟酌之
    標準，此不問違約金作用為懲罰性抑為損害賠償之預定，均
    有其適用。經查，原告除起訴請求被告清償本金、利息外，
    尚請求被告給付按日息萬分之4.3（換算為週年利率為15.69
    5％）計算之懲罰性違約金。惟本院審酌於110年1月20日修正
    公布、110年7月20日施行之民法第205條規定：「按約定利
    率，超過週年百分之十六者，超過部分之約定，無效。」原
    告本件請求按週年利率16％計算之利息，已屬法定最高利率
    ，復另主張被告應連帶給付遲延期間按日息萬分之4.6計算
    之違約金，相當於週年利率為15.695％【計算式：0.00043×3
    65＝15.695％】，上開因被告遲延給付所應負擔之責任合計達
    週年利率31.695％，而且無期限之限制，而近年來國內貨幣
    市場之利率已大幅調降，現今猶處於甚低狀態，足認上開違
    約金之約定顯然過高，殊非公允，故本院認為原告請求被告
    連帶給付之違約金總額，應酌減至1元，始為適當。
五、綜上所述，原告依系爭契約約定、債權讓與及繼承之法律關
    係，請求被告應於繼承被繼承人沈品誼之遺產範圍內，連帶
    給付原告611,280元，及自111年4月9日起至清償日止，按週
    年利率16％計算之利息，暨違約金1元，為有理由，應予准許
    ；逾該部分之請求，則無理由，應予駁回。
六、末按各當事人一部勝訴、一部敗訴者，其訴訟費用，由法院
    酌量情形，命兩造以比例分擔或命一造負擔，或命兩造各自
    負擔其支出之訴訟費用，民事訴訟法第79條定有明文。本院
    審酌原告之請求，就本金部分仍經准許，僅駁回部分違約金
    之請求，故本件訴訟費用全部由被告於繼承沈品誼遺產之範
    圍內連帶負擔，應較合理，爰判決如主文第3項所示。
七、訴訟費用負擔之依據：民事訴訟法第79條、第85條第2項。
中　　華　　民　　國　　111 　年　　10　　月　　27　　日
                  民事第一庭    法    官　余玟慧
以上正本係照原本作成　　　　　　　　　
如對本判決上訴，須於判決送達後20日內向本院提出上訴狀。
如委任律師提起上訴者，應一併繳納上訴審裁判費。
中　　華　　民　　國　　111 　年　　11　　月　　3 　　日
                                書 記 官  于子寧